臺灣桃園地方法院刑事判決
111年度訴字第377號
公  訴  人  臺灣桃園地方檢察署檢察官
被      告  周建文


選任辯護人  呂明修律師(法扶律師)
上列被告因毒品危害防制條例案件，經檢察官提起公訴（111年
度少連偵緝字第15號），本院判決如下：
    主  文
乙○○犯如附表編號一至三「罪名及宣告刑」欄所示之罪，各處各
該編號「罪名及宣告刑」欄所示之刑。應執行有期徒刑壹年拾月
。
    事  實
一、乙○○與王○嘉(民國93年11月生，真實姓名詳卷，本案所涉犯
    行於本院少年法庭審理)均明知含有第三級毒品成分4-甲基
    甲基卡西酮之咖啡包(下稱本案毒品咖啡包)為毒品危害防制
    條例第2條第2項第3款所列管之第三級毒品，依法不得販賣
    ，竟共同基於販賣第三級毒品以牟利之犯意，為以下犯行：
  ㈠於109年7月17日18時至19時許，在桃園市楊梅區新江路與新
    江路201巷口處，以每包新臺幣(下同)300元之價格，販賣本
    案毒品咖啡包10包予黎萬頡。
  ㈡於109年7月20日22時至23時許，在桃園市○○區○○路000巷0弄0
    號門口，以每包250元之價格，販賣本案毒品咖啡包20包予
    黎萬頡。
  ㈢於109年8月5日13時至14時許，在桃園市○○區○○街000號對面
    停車場內，以每包200元之價格販賣本案毒品咖啡包50包予
    黎萬頡。
二、案經桃園市政府警察局少年警察隊報告臺灣桃園地方檢察署
    檢察官偵查起訴。
    理  由
壹、程序部分：
一、按被告以外之人於審判外之言詞或書面陳述，除法律有規定
    者外，不得作為證據；被告以外之人於審判外之陳述，經當
    事人於審判程序同意作為證據，法院審酌該言詞陳述或書面
    陳述作成時之情況，認為適當者，亦得為證據；當事人、代
    理人或辯護人於法院調查證據時，知有第159條第1項不得為
    證據之情形，而未於言詞辯論終結前聲明異議者，視為有前
    項之同意。刑事訴訟法第159條第1項及第159條之5分別定有
    明文。本判決下列所引用被告乙○○以外之人於審判外之陳述
    （含書面陳述），被告及辯護人，於本院準備程序中已同意
    上開證據具有證據能力（本院卷第90頁），而被告、辯護人
    、檢察官迄於言詞辯論終結前亦未就證據能力聲明異議，本
    院審酌上開證據資料作成時之情況，尚無違法、不當或顯不
    可信情況，認作為證據應屬適當，依刑事訴訟法第159條之5
    ，應認前揭供述證據均有證據能力。
二、本判決以下所引用之非供述證據，均與本件事實具有自然關
    聯性，且核屬書證、物證性質，又查無事證足認有違背法定
    程序或經偽造、變造所取得等證據排除之情事，復經本院依
    刑事訴訟法第164條、第165條踐行物證、書證之調查程序，
    況檢察官、被告、辯護人對此部分之證據能力亦均不爭執，
    是堪認均具有證據能力。
貳、實體部分：
一、上開犯罪事實，業據被告於偵查及審理均坦承不諱（111少
    連偵緝15卷第41-42頁，本院卷第89、145頁），並有證人王
    ○嘉偵查中之證述（110少連偵257卷第309-310頁）、證人黎
    萬頡偵查中之證述（110少連偵257卷第287-288頁）可佐，
    以及黎萬頡之桃園市政府警察局少年警察隊真實姓名尿液、
    毒品編號對照表（110少連偵257卷第109頁）、台灣檢驗科
    技股份有限公司110年10月12日UL/2020/00000000、0000000
    0號濫用藥物檢驗報告（110少連偵257卷第113-114頁）、內
    政部警政署刑事警察局109年11月11日刑鑑字第1098010377
    號鑑定書（110少連偵257卷第115頁）附卷可參，足認被告
    之自白與事實相符，是本案犯罪事實，堪為認定。
二、按販賣毒品之所謂販賣行為，須行為人主觀上有營利意圖，
    且客觀上有販賣毒品行為，即足構成，至於實際上是否已經
    獲利，則非所問；必也始終無營利之意思，而以原價或低於
    原價有償讓與他人，方難謂為販賣行為，而僅得以轉讓罪論
    處（最高法院93年度台上字第1651號判決參照）。經查，被
    告本案係基於營利之意圖與王○嘉共犯毒品交易一節，有前
    揭證據可佐，是被告主觀上具備營利意圖甚明，至其於本案
    院審理中雖稱已忘記毒品之進價，而無從陳明其獲利，揆諸
    上開說明，亦無礙其販賣第三級毒品犯行之成立，附此敘明
    。綜上所述，被告犯行明確，應依法論科。
三、論罪科刑
  ㈠論罪：
  1.核被告所為，均係犯毒品危害防制條例第4 條第3 項之販賣
    第三級毒品罪（共3罪）。
  2.又起訴書固認被告係犯兒童及少年福利與權益保障法第112 
    條第1 項前段、毒品危害防制條例第4 條第3 項之成年人與
    少年三人以上共同販賣第三級毒品罪，惟：
  ⑴成年人教唆、幫助或利用兒童及少年犯罪或與之共同實施犯
    罪或故意對其犯罪者，加重其刑至二分之一。兒童及少年福
    利與權益保障法第112 條第1 項前段固定有明文。而兒童及
    少年福利與權益保障法第112 條第1 項係參酌少年事件處理
    法第85條規定，將行為主體限於成年人，此有兒童及少年福
    利與權益保障法第112 條之立法理由可資參照。而少年事件
    處理法第85條所謂成年人，依現行民法第12條規定，係指年
    滿20歲之人而言（最高法院66年台非字第93號刑事判決意旨
    參照；另民法第12條將成年年齡修改為18歲之規定，自112
    年1月1日方生效，附此說明）。是審酌兒童及少年福利與權
    益保障法第112條第1項之立法沿革及理由，現行規定「成年
    人」之定義，仍係指年滿20歲之人而言。
  ⑵被告固與少年王○嘉故意共同販賣第三級毒品，然被告係89年
    12月25日生，有其個人戶籍資料在卷可憑，其於實施本案犯
    行時，年僅19歲，並非滿20歲之成人，自不符合兒童及少年
    福利與權益保障法第112 條第1項前段所定之加重要件。起
    訴意旨認被告上開所犯應依法加重其刑，容有違誤，附此說
    明。
  ㈡共同正犯：
    被告與少年王○嘉，有犯意聯絡與行為分擔，為共同正犯。
  ㈢罪數：
    被告所犯各次販賣第三級毒品罪，犯意各別，行為互殊，應
    分論併罰。
  ㈣關於刑之減輕說明：
  1.被告對本案各次販賣第三級毒品犯行，於偵查及本院審理中
    均自白不諱，業如前述，均應依毒品危害防制條例第17條第
    2項規定，減輕其刑。
  2.因被告供述查獲毒品來源即正犯徐綱賢乙節，有臺灣桃園地
    方檢察署111年5月11日丙○維秋110少連偵257字第111905266
    9號函覆（本院卷第29頁）可參，足認被告本案有毒品危害
    防制條例第17條第1項減輕或免除其刑規定之適用。考量被
    告本案所犯3罪情節，不應免除其刑，爰均依法遞減輕其刑
    ，且先依較少之數減輕之。
  3.被告不依刑法第59條酌減其刑之說明：
  ⑴按刑法第59條規定之酌量減輕其刑，必須犯罪另有特殊之原
    因與環境，在客觀上足以引起一般同情，認為即使予以宣告
    法定最低度刑，猶嫌過重者，始有其適用。此所謂法定最低
    度刑，固包括法定最低本刑；惟遇有其他法定減輕之事由者
    ，則應係指適用其他法定減輕事由減輕其刑後之最低度刑而
    言。倘被告別有法定減輕事由者，應先適用法定減輕事由減
    輕其刑後，猶認其犯罪之情狀顯可憫恕，即使科以該減輕後
    之最低度刑仍嫌過重者，始得適用刑法第59條規定酌量減輕
    其刑。
  ⑵經查，本案被告販賣第三級毒品犯行，業依前述減輕事由減
    輕其刑後，法定最低刑度已有所降低，當無再援引刑法第59
    條之規定減輕其刑之餘地。辯護人為被告之利益，主張本案
    應適用刑法第59條再行減刑等語（本院卷第97頁），難認可
    採。
  ㈤爰以行為人責任為基礎，審酌被告違反國家對於杜絕毒品犯
    罪之禁令，知悉其等所販售者為法所禁止之毒品，且亦知該
    等毒品戕害身心，對人體健康危害至鉅，一經染毒，極易成
    癮，影響社會治安非淺，竟仍為本案各次犯行，助長施用毒
    品行為氾濫猖獗，應予非難；然衡酌被告於偵、審中均坦承
    犯行，非無悛悔，兼衡各次共同販賣毒品之金額、所犯次數
    、犯罪情節及素行、自陳之智識程度、家庭經濟狀況，以及
    被告、辯護人、檢察官之量刑意見等一切情狀，就所犯各罪
    分別量處如附表「罪名、宣告刑」欄所示之刑，並考量被告
    所犯數罪之犯罪類型相同，行為態樣、手段、動機均相似，
    定應執行之刑如主文所示。
四、被告於偵、審均陳稱本案販毒所得係由少年王○嘉取得等語(
    111少連偵緝15卷第41-42頁，本院卷第89-90頁)，遍查全卷
    ，未見被告取得相關犯罪所得之事證，自難認定已獲取屬於
    被告之犯罪所得。是本件既無現實存在且屬於被告之犯罪所
    得，即不得對其宣告沒收或追徵，末此敘明。
據上論斷，應依刑事訴訟法第299 條第1 項前段，判決如主文。
本案經檢察官甲○○提起公訴，檢察官林欣怡、王珽顥到庭執行職
務。
中    華    民    國   111    年     11   月     10   日
                刑事第二十庭  審判長法  官  林蕙芳
                                    法  官  陳布衣
                                    法  官  張羿正
以上正本證明與原本無異。
如不服本判決應於收受判決後20日內向本院提出上訴書狀，並應
敘述具體理由。其未敘述上訴理由者，應於上訴期間屆滿後20日
內向本院補提理由書(均須按他造當事人之人數附繕本)「切勿逕
送上級法院」。 
                                    書記官  蔡宗豪
中　　華　　民　　國　　111 　年　　11　　月　　11　　日
附錄論罪科刑法條
毒品危害防制條例第4條
製造、運輸、販賣第一級毒品者，處死刑或無期徒刑；處無期徒
刑者，得併科新臺幣三千萬元以下罰金。
製造、運輸、販賣第二級毒品者，處無期徒刑或十年以上有期徒
刑，得併科新臺幣一千五百萬元以下罰金。
製造、運輸、販賣第三級毒品者，處七年以上有期徒刑，得併科
新臺幣一千萬元以下罰金。
製造、運輸、販賣第四級毒品者，處五年以上十二年以下有期徒
刑，得併科新臺幣五百萬元以下罰金。
製造、運輸、販賣專供製造或施用毒品之器具者，處一年以上七
年以下有期徒刑，得併科新臺幣一百五十萬元以下罰金。
前五項之未遂犯罰之。

附表
編號 犯罪事實 罪名及宣告刑 一 如犯罪事實㈠所載。 乙○○共同販賣第三級毒品，處有期徒刑壹年肆月。 二 如犯罪事實㈡所載。 乙○○共同販賣第三級毒品，處有期徒刑壹年伍月。 三 如犯罪事實㈢所載。 乙○○共同販賣第三級毒品，處有期徒刑壹年陸月。